臺灣高等法院臺南分院刑事判決
111年度上易字第615號
上  訴  人  臺灣臺南地方檢察署檢察官蔡宜玲
被      告  陳惠玲
上列上訴人因被告犯竊盜案件，不服臺灣臺南地方法院111年度
簡上字第134號中華民國111年10月25日第一審判決（聲請簡易判
決處刑案號：臺灣臺南地方檢察署111年度偵字第6698號），提
起上訴，本院判決如下：
    主  文
上訴駁回。
    理  由
一、按不服地方法院之第一審判決而上訴者，應向管轄第二審之
    高等法院為之；上訴書狀應敘述具體理由，刑事訴訟法第36
    1條第1項、第2項定有明文。所謂上訴書狀應敘述「具體理
    由」，並不以其書狀應引用卷內訴訟資料，具體指摘原審判
    決不當或違法之事實，亦不以於以新事實或新證據為上訴理
    由時，應具體記載足以影響判決結果之情形為必要。但上訴
    之目的，既在請求第二審法院撤銷或變更第一審之判決，所
    稱「具體」，當係抽象、空泛之反面，若僅泛言原判決認事
    用法不當、採證違法或判決不公、量刑過重等空詞，而無實
    際論述內容，即無具體可言。從而，上開法條規定上訴應敘
    述具體理由，係指須就不服判決之理由為具體之敘述而非空
    泛之指摘而言（最高法院106年度第8次刑事庭會議決議意旨
    參照）。綜上，上訴人之上訴書狀，須就不服判決之理由具
    體敘述有何違法或不當情形，否則即屬空泛指摘，其所為上
    訴，即不符合上訴之法定要件。
二、經查，本案經原審審理後，認定：
　㈠檢察官起訴認為：被告於民國111年2月15日10時許，在臺南
    市○○區○○路0段000巷000弄000號0樓被害人蘇龍顏租屋處之
    陽台，見放置1袋煮飯用鍋碗瓢盆20個無人看管，竟意圖為
    自己不法所有，基於竊盜之犯意，徒手將上開鍋碗瓢盆竊取
    得手後，騎乘機車將竊得之鍋碗瓢盆變賣，得手新臺幣（下
    同）150元，而涉犯刑法第320條第1項之竊盜罪嫌，無非係
    以被告警詢中之自白、及被害人於警詢中之指述，為主要論
    據。
  ㈡然被告經過訊問後，堅詞否認涉犯前揭犯行，辯稱：伊沒有
    偷被害人的東西，伊行動不便根本爬不上去三樓，警詢時雖
    曾坦承犯行，然應是誤會警察之意或身體不適等語。
　　辯護人辯護稱：被告於警詢中之陳述並非一致皆為認罪陳述
    ，被告警詢時亦曾表示是被冤枉的、腳有疾患爬不上去，自
    不得以被告於警詢時曾坦認犯罪，即作為認定被告有罪之證
    據。其次，被害人於警詢中僅表示被告有嫌疑，但未提出確
    切證據可以證明被告有竊盜。加上卷內並無其他積極證據證
    明被告有上開犯行，應為被告無罪諭知等語。
  ㈢經查，被告110年2月17日之警詢筆錄固記載被告坦認犯行等
    情，惟經原審法院核對被告前揭警詢時錄影光碟，被告於製
    作警詢筆錄確曾表示：「我早上10點起來，我站在我的牆壁
    ，站在那裡，沒爬上去，他（被害人）冤枉我」、「（你是
    不是有去拿那袋東西？）那我要怎樣下來？丟下來，你想我
    的腳又不能」、「（沒有啦，你有拿對不對？我都已經跟你
    講好了，你自己坦白承認這樣比較沒事，你到底是怎樣？）
    我就講我腳不能使力」、「（好啦，我在問你有沒有跟人家
    ）好啦，不要緊啦，就算是冤枉被冤枉的啦，有啦，這樣可
    以嗎？」、「（我在問你有去三樓跟人家拿那一袋鍋子有沒
    有啦？）答：（搖頭）」等節，有被告110年2月17日21時1
    分起於第三分局之警詢錄音譯文及錄影光碟在卷可佐（原審
    簡上卷第53至55頁、偵卷卷末證物袋），足認被告於警詢中
    確曾否認犯行，是否能以未記載此部分筆錄內容之警詢筆錄
    ，作為認定被告有罪之證據，已非無疑。
　　另衡以被告為重度身心障礙人士，有被告之中華民國身心障
    礙證明在卷可稽（原審簡上卷第19頁），理解問題上本較一
    般人困難，因此無法排除被告於警詢時因無辯護人之協助，
    誤解警察之意思，而誤為認罪之陳述，從而被告此部分所辯
    ，尚非全然無據。
  ㈣被告之自白，不得作為有罪判決之唯一證據，仍應調查其他
    必要之證據，以察其是否與事實相符，刑事訴訟法第156條
    第2項定有明文，其立法意旨乃在防範被告自白之虛擬致與
    真實不符，故對自白在證據上之價值加以限制，明定須藉補
    強證據以擔保其真實性。而所謂補強證據，係指除該自白本
    身之外，其他足以證明該自白之犯罪事實確具有相當程度真
    實性之證據而言（最高法院103年度台上字第3117號判決意
    旨可參）。證人之個人意見或推測之詞，除以實際經驗為基
    礎者外，不得作為證據，刑事訴訟法第160條亦有明文。本
    案縱認被告曾於警詢時自白犯罪，然被告之自白不得作為被
    告有罪判決之唯一依據，應有補強證據佐證被告之自白為真
    實，然觀諸本件唯一補強證據即被害人警詢之指述：「（你
    是否有任何線索可以提供警方偵辦？）我租屋處一樓的住戶
    嫌疑最大，因為她有在從事資源回收」等語，可見被害人之
    指述並非出親身之見聞，而係以自身之推測表示竊嫌「可能
    」是被告，且細繹被害人推論之依據僅係因為被告從事資源
    回收工作，即率然推論被告係竊嫌，而非係依循案發當日遭
    竊之方式、手段或現場所留存之跡證所形成，難認具備邏輯
    上合理性，已難認定可為證據，自不得以被害人警詢所述作
    為補強被告之自白之補強證據。
  ㈤綜上，本案並無足夠的積極證據足使本院超越合理之懷疑而
    形成對被告有罪之確信，即應認被告犯罪不能證明，原審簡
    易庭為被告有罪之判決，即有未合，被告提起上訴指摘原判
    決不當，為有理由，應撤銷原簡易判決處刑，並改適用第一
    審通常程序審判，諭知被告無罪之判決。
三、經核原審上開認定事實，均有卷內各該證據可資佐證，適用
    法律並無違誤，並無違法不當之處。
四、檢察官提起上訴雖主張：
　㈠觀諸卷附警詢筆錄譯文，未見警方使用任何強暴脅迫之手段
    ，甚至屢屢安慰被告，堪認警詢筆錄之製作過程平和，警詢
    筆錄之記載係出於被告之自由意志。
　㈡被告於警詢時曾表示：「他拿我的東西，我就拿他的東西去
    賣…，我甘苦過啊，不然你以為我愛偷人家的東西喔」、「
    （你就是東西不見了，你要換生活費，所以你就去拿那一袋
    碗鍋去賣喔？）（點頭）我渡三頓啊」、「（那你現在那一
    袋碗鍋在哪裡？你把它賣掉了？）嗯（點頭）」、「（啊你
    賣了多少錢？）賣百多元而已…賣150元」、「（賣150元而
    已？）不然你當作很多喔？」、「（你怎麼載那些東西去賣
    ？）摩托車啊，前面那一台啊…紅色的啊」等語，堪認被告
    除坦承竊盜犯行外，另敘明犯罪動機、銷贓過程，苟非親身
    經歷，實難詳述上開細節。被告雖於審理中改稱沒有竊取東
    西等語，惟就翻供之原因並無法提出合理之說明，僅泛稱「
    可能是我誤會了警察的意思，也可能是我身體不舒服的關係
    」等語，難謂被告於警詢中之自白全然不可採信。
　㈢被害人蘇龍顏於警詢中就本案鍋碗瓢盆遭竊之事實證述無訛
    ，尚非不得作為被告自白之補強證據，綜此足認被告有竊盜
    之犯行。
  ㈣原判決諭知被告無罪，容有未洽，請將原判決撤銷，更為適
    當合法之判決。
五、然查，本案經過原審審理後，業於判決明白敘明：被告於警
    詢時雖曾自白犯罪（自白內容即如檢察官所引上開筆錄），
    然被告於警詢自白犯罪之前確曾否認犯行，並非從頭到尾均
    坦承犯罪，加上本案被告是重度身心障礙人士，有中華民國
    身心障礙證明在卷可參（原審簡上卷第19頁，本院註：其上
    記載障礙類別是第一類，乃屬神經系統構造、精神、心智功
    能方面），則被告警詢筆錄之自白，可能是被告在沒有辯護
    人協助下，誤解警察之意思，而誤為有罪之陳述。縱認為被
    告於警詢中已經自白，然被告之自白不能作為被告有罪的唯
    一證據，檢察官所提出其他證明被告犯罪的證據，僅有被害
    人之指訴，然觀諸被害人的指述內容，僅是以該棟住戶中僅
    有被告從事資源回收業，推測被告應是竊嫌等語，此僅屬被
    害人推測之詞，無法作為被告自白之補強證據，因此，卷內
    並無足夠的積極證據證明被告犯罪，原審判決已經依據卷內
    資料詳論應該諭知被告無罪的理由。檢察官提起上訴，所執
    上開理由，僅是就原審判決已經評價過的證據及本於證據法
    則明白論述的理由，依憑己意再為爭執，尚難認為已經敘述
    具體理由。
六、綜上，檢察官上訴意旨，僅是就原審判決已經評價過的證據
    及本於證據法則明白論述的理由，依憑己意再為爭執，要難
    謂上訴書狀已經敘述具體理由。是本件上訴顯無具體理由而
    不合法定程式，應予駁回，並不經言詞辯論為之。
七、據上論斷，應依刑事訴訟法第367 條前段、第372 條，判決
    如主文。
八、本案原經檢察官蔡佳蒨聲請簡易判決處刑。
中　　華　　民　　國　　111 　年　　12　　月　　19　　日
                  刑事第四庭    審判長法　官  蔡廷宜
                                      法　官  林坤志
                                      法　官  蔡川富
以上正本證明與原本無異。
不得上訴。
　　　　　　　　　　　　　　　　　　　書記官  黃心怡
中　　華　　民　　國　　111 　年　　12　　月　　19　　日